臺灣高等法院臺南分院刑事判決
111年度金上訴字第1039號
上  訴  人  
即  被  告  黃俊發

上列上訴人因詐欺等案件，不服臺灣臺南地方法院111年度金訴
字第254號中華民國111年6月29日第一審判決（起訴案號：臺灣
臺南地方檢察署110年度偵字第20342、22368、24419、25137、2
5409、26244號、111年度偵字第1555、2430、3399號、3404號；
移送併辦案號：111年度偵字第6418號），提起上訴，本院判決
如下：
    主  文
上訴駁回。
    理  由
一、按刑事訴訟法第361 條第1 項、第2 項規定，不服地方法院
    之第一審判決而上訴者，須提出上訴書狀，並應敘述具體理
    由。就修法過程以觀，原草案為：「依前項規定提起上訴者
    ，其上訴書狀應敘述理由，並引用卷內訴訟資料，具體指摘
    原審判決不當或違法之事實。其以新事實或新證據為上訴理
    由者，應具體記載足以影響判決結果之理由。」嗣經修正通
    過僅保留「上訴書狀應敘述具體理由」之文字，其餘則刪除
    ，故所稱「具體理由」，並不以其書狀應引用卷內訴訟資料
    ，具體指摘原審判決不當或違法之事實，亦不以於以新事實
    或新證據為上訴理由時，應具體記載足以影響判決結果之情
    形為必要。但上訴之目的，既在請求第二審法院撤銷或變更
    第一審之判決，所稱「具體」，當係抽象、空泛之反面，若
    僅泛言原判決認事用法不當、採證違法或判決不公、量刑過
    重等空詞，而無實際論述內容，即無具體可言。從而，上開
    法條規定上訴應敘述具體理由，係指須就不服判決之理由為
    具體之敘述而非空泛之指摘而言。倘上訴理由就其所主張第
    一審判決有違法或不當之情形，已舉出該案相關之具體事由
    足為其理由之所憑，即不能認係徒托空言或漫事指摘；縱其
    所舉理由經調查結果並非可採，要屬上訴有無理由之範疇，
    究不能遽謂未敘述具體理由（最高法院106 年度第8 次刑事
    庭會議參照）。綜上，上訴人之上訴書狀，須具體敘述原判
    決有何違法或不當，應予撤銷改判之情形，否則即屬空泛指
    摘，其所為上訴，即不符合上訴之法定要件。
二、被告上訴原未附理由，後又具狀稱：本人要補的理由是本人
    因不服判決，又有新事證，故回函給臺南地方法院云云（見
    本院卷第9-10、13頁）。
三、經查：
  ㈠原判決依據上訴人即被告黃俊發於原審審理時之自白，認其
    自白核與前述案由欄所示起訴書、併辦意旨書所列之證據相
    符，認被告在民國110年6月27日前某時，將其向華南商業銀
    行申設之帳號000-000000000000號帳戶（下稱本件華南銀行
    帳戶）之網路帳號及密碼，提供予真實姓名、年籍不詳之詐
    騙集團成員，而容任該成員及其所屬之詐騙集團持以犯罪。
    嗣該集團取得上開華南銀行帳戶資料後，即意圖為自己不法
    之所有，共同基於詐欺取財之犯意聯絡，於起訴書附表及移
    送併辦意旨書所示之時間，以起訴書附表及移送併辦意旨書
    所示之手法，對李冠成、王馨霈、曹偉麟、許祈暄、鄭禮倫
    、謝椏涵、羅亭遠、蕭婉禎、張心妍、李柏漢、林維玲、林
    子傑、楊慈華、蔡淑娟、林冠丞、林琮鎧、黃馨儀實施詐欺
    ，致渠等陷於錯誤，分別於前述起訴書附表、移送併辦意旨
    書所示時間，依指示匯款至上開華南銀行帳戶之行為，犯罪
    事證明確，因而論被告所為，係犯刑法第30條、第339條第1
    項、洗錢防制法第14條第1項之幫助詐欺取財罪、幫助洗錢
    罪，該二罪為想像競合犯，應從一重之幫助洗錢罪處斷。原
    審並審酌被告任意將個人帳戶網路帳號及密碼交予他人使用
    ，不顧可能遭他人用以作為犯罪工具，逃避犯罪之查緝，嚴
    重破壞社會治安，助長犯罪歪風，並增加追緝犯罪及告訴人
    尋求救濟之困難，兼衡其素行、自述學經歷及家庭狀況、尚
    未與告訴人、被害人達成民事和解賠償損害及被告犯後態度
    等一切情狀，量處有期徒刑5月，併科罰金新臺幣（下同）3
    萬元，罰金如易服勞役，以1千元折算1日，已詳敘所憑證據
    與認定之理由，經核認事用法及採證均無違誤，量刑亦屬允
    當。
  ㈡依前所述，被告上訴原未附理由，後再具狀稱「本人要補的
    理由是本人因不服判決，又有新事證，故回函給臺南地方法
    院」，但其上訴狀完全未提新事證為何，故被告上訴意旨僅
    空言對原審判決不服，並無隻字片語表明第一審判決採證認
    事、用法或量刑有何不當或違法之處，復完全未說明有何新
    事證，核其上訴意旨，要不能認為已經依據卷內既有訴訟資
    料或提出新事證，指摘或表明原審判決有何採證認事、用法
    或量刑等足以影響原審判決本旨之不當或違法，自難謂係具
    體理由，依首揭說明，本件上訴並無具體理由而不合法定程
    式，應以判決駁回，並不經言詞辯論為之。
四、據上論斷，應依刑事訴訟法第367條前段、第372條，判決如
    主文。
中　　華　　民　　國　　111 　年　　8 　　月　　19　　日
                  刑事第五庭    審判長法　官  蔡廷宜
                                      法　官  翁世容
                                      法　官  林坤志
以上正本證明與原本無異。
如不服本判決應於收受送達後20日內向本院提出上訴書狀，其未
敘述上訴理由者，並得於提起上訴後20日內向本院補提理由書（
均須按他造當事人之人數附繕本）「切勿逕送上級法院」。
　　　　　　　　　　　　　　　　　　　書記官  凌昇裕
中　　華　　民　　國　　111 　年　　8 　　月　　19　　日